【裁判字號】    98,訴,865
【裁判日期】    980527
【裁判案由】    偽造文書等
【裁判全文】
臺灣彰化地方法院刑事判決               98年度訴字第865號
公  訴  人  臺灣彰化地方法院檢察署檢察官
被      告  甲○○
                    （現於臺灣雲林第二監獄執行中）
上列被告因偽造文書等案件，經檢察官提起公訴（98年度偵字第
995號、第2361號），本院改依簡式審判程序判決如下：
    主  文
甲○○犯如附表一所示之罪，均累犯，各處如附表一所示之刑（
含主、從刑），主刑部分應執行有期徒刑參年，扣案如附表二編
號1至3所示宣告沒收之公印文、印文均沒收。
    事  實
一、甲○○前於民國89年間，因違反毒品危害防制條例案件，經
    臺灣臺中地方法院以89年度訴字第1474號判處有期徒刑8 月
    、4月，應執行有期徒刑11月確定，入監執行後，甫於93年
    10月5日因縮刑期滿執行完畢。詎其仍不知悔改，因認識名
    為「楊東益」之年籍不詳成年男子，見詐騙集團詐騙他人有
    利可圖，竟加入該所屬之詐騙集團，而基於偽造文書及意圖
    為自己不法所有之犯意聯絡，分別為如下之犯罪行為：
（一）97年9月9日，該所屬詐騙集團成員撥打電話給乙○○，向
      乙○○佯稱其有一筆中華電信公司欠費新台幣（下同）4
      萬多元，而遭人冒用為人頭戶，須至銀行提款，否則其存
      款將遭銀行凍解云云，乙○○不疑有詐，旋即至合作金庫
      銀行員林分行提領47萬元，而詐騙集團成員先於不詳時地
      偽造名為「臺灣省地檢署監管科」、承辦人為「呂順傑」
      之收據1張後（上有「台灣省地檢署」及「呂順傑」之印
      文各1枚）交與楊東益，並由楊東益駕駛車號7776─ＳＦ
      自用小客車載同甲○○，至彰化縣員林鎮○○路○段832號
      寶島眼鏡行前，推由甲○○將上開收據交與乙○○以為行
      使，而收受乙○○所交付之47萬元，足以生損害於乙○○
      、呂順傑之利益及一般民眾對於司法機關之辨別。甲○○
      事後因此分得酬勞15000元。
（二）97年9月22日10時25分，先由該所屬詐騙集團成員撥打電
      話給丙○○，向丙○○騙說其子陳志豪資料遭洩漏被人盜
      用買車，另有交通違規罰款未繳，要送法院強制執行云云
      ，後改由自稱「林警官」之詐騙集團成員以電話要求丙○○供出其個人資料，經丙○○告知後，該「林警官」五分
      鐘後又來電佯稱因銀行資料不詳要凍結其名下銀行帳戶云
      云，丙○○懇求不能凍結等語，該員隨即表示不然需由法
      院保管，而法院只能保管738,000元，會派員前往向其收
      取云云，丙○○因而受騙，隨即至銀行提領738,000元。
      詐騙集團成員即於不詳時地，先行偽造名為「臺灣台北地
      方法院檢察署97年度偵字第0000000號偵查卷宗卷面」、
      「法務部行政執行假扣押處分命令」（上有「台灣省台北
      地方法院檢察署」之公印文1枚）、「臺灣台北地檢署監
      管科」（起訴書誤載為「臺灣省地檢署監管科」）承辦人
      為呂順傑之收據（上有「台灣省地檢署」、「呂順傑」印
      文各1枚）各1張後，交與楊東益，楊東益即駕駛前開自用
      小客車載同甲○○至彰化縣花壇鄉○○路○段與番花路口
      ，推由甲○○持上開偽造之文件交與丙○○以為行使，而
      向丙○○收受738,000元，足以生損害於丙○○、呂順傑
      之利益及一般民眾對於司法機關之辨別。甲○○於事後則
      分得酬勞21000元。
二、案經彰化縣警察局彰化分局、員林分局報請臺灣彰化地方法
    院檢察署檢察官偵查起訴。
    理  由
一、按除被告所犯為死刑、無期徒刑、最輕本刑為3 年以上有期
    徒刑之罪或高等法院管轄第1 審案件者外，於刑事訴訟法第
    273 條第1 項程序進行中，被告先就被訴事實為有罪之陳述
    時，審判長得告知被告簡式審判程序之旨，並聽取當事人、
    代理人、辯護人及輔佐人之意見後，裁定進行簡式審判程序
    ；除簡式審判程序及簡易程序案件外，第1 審應行合議審判
    ，刑事訴訟法第273 條之1 第1 項、第284 條之1 分別定有
    明文。本件被告甲○○所犯係死刑、無期徒刑、最輕本刑為
    3 年以上有期徒刑或高等法院管轄第1 審案件以外之罪，並
    於本院行準備程序時就被訴事實為有罪之陳述，本院合議庭
    依前揭規定，經評議結果，裁定改由受命法官獨任行簡式審
    判程序，先予敘明。
二、上開犯罪事實，業據被告甲○○迭於警詢、偵查中及本院審
    理時坦承不諱，核與被害人乙○○、丙○○於警詢時證述之
    情節大致相符，此外，復有如附表二所示之偽造「臺灣省地
    檢署監管科」及「臺灣台北地檢署監管科」承辦人為呂順傑
    之收據各1紙、「法務部行政執行假扣押處份命令」、「臺
    灣台北地方法院檢察署97年偵字第0000000號偵查卷宗」卷
    面各1張及內政部警政署刑事警察局鑑驗書各2份附卷可佐，
    足認被告甲○○之自白與事實相符，洵堪採信。從而本件事
    證至臻明確，其前揭犯行堪以認定，應依法論科。
三、按刑法所謂公印，係指公署或公務員職務上所使用之印信而
    言，又所謂公印或公印文，係專指表示公署或公務員資格之
    印信而言，即俗稱大印與小官印及其印文（最高法院22年上
    字第1904號及69年臺上字第693 號判例意旨同此見解），又
    公印之形式凡符合印信條例規定之要件而製頒，無論為印、
    關防、職章、圖記，如足以表示其為公務主體之同一性者，
    均屬之（最高法院89年臺上字第3155號判決意旨同此見解）
    。而不符印信條例規定或不足以表示公署或公務員之資格之
    印文，如機關長官之簽名章僅屬於代替簽名用之普通印章，
    即不得謂之公印（最高法院86年度臺上字第4631號判決意旨
    參照）。經查，本案附表編號1 、2 所示之「臺灣省地檢署
    」及承辦人「呂順傑」之印文，因不符印信條例之規定，是
    該印文或印章皆與公印或公印文之要件不符，僅能論以通常
    印章或印文，偽造上開印章或印文，不能論以刑法218 條第
    1 項之偽造公印或公印文之罪，應論以刑法第217 條偽造印
    文罪。而附表二編號3 所示偽造之「臺灣省臺北地方法院檢
    查署」印文，內容為我國檢察機關之名銜，樣式亦與政府機
    關官防（即俗稱大印）大致相符，顯係偽造上級機關製發之
    印信，以表示該機關之資格，是揆諸前開說明，應論以刑法
    第218 條偽造公印文罪。
四、又按公文書係指公務員職務上製作之文書，刑法第10條第3
    項定有明文；而刑法上偽造文書罪，係著重於保護公共信用
    之法益，即使該偽造文書所載名義製作人實無其人，而社會
    上一般人仍有誤信其為真正文書之危險，仍難阻卻犯罪之成
    立（最高法院54年度臺上字第1404號判例參照）。查本案偽
    造之「臺灣省地檢署監管科」及「臺灣台北地檢署監管科」
    收據、「法務部行政執行假扣押處份命令」、「臺灣台北地
    方法院檢查署97年偵字第0000000 號偵查卷宗」卷面等文件
    ，係冒用公署名義所為之文書，縱其中收據2 紙之製作名義
    機關「監管科」雖屬虛構，或名稱不完整，然其內容均與犯
    罪偵查事項有關，核與檢察署之業務相當，且一般人苟非熟
    知檢察組織，尚不足以分辨該單位是否實際存在，仍有誤信
    該等文書為公務員職務上所製作之真正文書之危險，揆諸前
    開說明，堪認為偽造公文書無訛。
五、是核被告甲○○所為，係犯刑法第216條、第211條之行使偽
    造公文書罪、同法第339第1項之詐欺取財罪。被告偽造「臺
    灣省地檢署」、「呂順傑」印文及「臺灣省臺北地方法院檢
    查署」公印文，分別係偽造「臺灣省地檢署監管科」、「臺
    灣台北地檢署監管科」收據及「法務部行政執行假扣押處份
    命令」公文書之部分行為，而偽造上開公文書之低度行為，
    則為行使上開偽造公文書之高度行為所吸收，均不另論罪。
    又被告甲○○與「楊東益」及其他姓名年籍不詳之詐騙集團
    成員就前揭行使偽造公文書、詐欺取財之犯行間，有犯意之
    聯絡與行為之分擔，為共同正犯。被告甲○○所犯如犯罪事
    實欄（一）、（二）所示之行使偽造公文書及詐欺取財罪等
    4罪，犯意各別，行為互殊，均應予分論併罰。又被告有上
    開犯罪事實欄所載之前科紀錄，而於93年10月5日執行完畢
    等情，有其臺灣高等法院被告前案紀錄表在卷可憑，其於有
    期徒刑執行完畢後，5年以內故意再犯本件有期徒刑以上之
    罪，皆為累犯，均應依刑法第47條第1項規定加重其刑。爰
    審酌被告甲○○正值青年，卻不知以正當方法獲取報酬，反
    加入詐騙集團，假執法機關之名義，受指示向被害人收取所
    騙財物，造成被害人因而受有重大損失，並影響檢察署公文
    書之正確性及司法機關之公信力，所生危害難謂輕微，但其
    犯後已坦認全部犯行，尚見悔意，另考量其所得利益等一切
    情狀，分別量處如附表一所示之刑，並定其應執行之刑，以
    示懲警。至扣案如附表二編號1至4所示偽造之「臺灣省地檢
    署監管科」及「臺灣台北地檢署監管科」收據2紙、偽造之
    「法務部行政執行假扣押處份命令」及「臺灣台北地方法院
    檢察署97年偵字第0000000號偵查卷宗」卷面各1紙，均為被
    告及共犯所偽造、供其等犯本件之罪所用，業據被告供述在
    卷，然均已交付被害人乙○○、丙○○，且嗣經渠等被害人
    交付警察機關而附於本案卷宗之中，已非屬被告所有之物，
    並不屬於違禁物，無從宣告沒收，然該上開所偽造之公文書
    上、如附表二編號1至3所示偽造之「臺灣省地檢署」、「呂
    順傑」印文各2枚及「臺灣省臺北地方法院檢查署」公印文1
    枚，仍應依刑法第219條規定併予宣告沒收之。
據上論斷，應依刑事訴訟法第273 條之1 第1 項、第299 條第1
項前段，刑法第28條、第216條、第211條、第339條第1項、第47
條第1項、第51條第5款、第219條，判決如主文。
本案經檢察官蔡曉崙到庭執行職務。
中    華    民    國    98    年    5     月    27    日
                  刑事第九庭  法  官  葛永輝
以上正本證明與原本無異。
如不服本判決應於收受判決後10日內，向本院提出上訴書狀，並
應敘述具體理由; 其未敘述上訴理由者，應於上訴期間屆滿後20
日內向本院補提理由書（均須按他造當事人之人數附繕本）「切
勿逕送上級法院」。
告訴人或被害人對於判決如有不服具備理由請求檢察官上訴者，
其上訴期間之計算係以檢察官收受判決正本之日期為準。
中    華    民    國    98    年    5     月    27    日
                              書記官  吳曉玟
附表一：
┌──┬────────┬──────────────────────┐
│編號│犯罪事實        │主文                                        │
├──┼────────┼──────────────────────┤
│１  │犯罪事實欄（一）│甲○○共同行使偽造公文書，足以生損害於公眾及│
│    │                │他人，累犯，處有期徒刑壹年肆月，附表二編號1 │
│    │                │所示宣告沒收之印文沒收；又共同意圖為自己不法│
│    │                │之所有，以詐術使人將本人之物交付，累犯，處有│
│    │                │期徒刑捌月。                                │
├──┼────────┼──────────────────────┤
│２  │犯罪事實欄（二）│甲○○共同行使偽造公文書，足以生損害於公眾及│
│    │                │他人，累犯，處有期徒刑壹年肆月，附表二編號2 │
│    │                │、3 所示宣告沒收之公印文、印文均沒收；又共同│
│    │                │意圖為自己不法之所有，以詐術使人將本人之物交│
│    │                │付，累犯，處有期徒刑拾月。                  │
└──┴────────┴──────────────────────┘
附表二：
┌──┬────────┬─────────┬─────────┐
│編號│證物名稱        │其上偽造之印文    │  宣告沒收之物    │
│    │                │                  │                  │
├──┼────────┼─────────┼─────────┤
│１  │偽造之「臺灣省地│「臺灣省地檢署」印│「臺灣省地檢署」印│
│    │檢署監管科」收據│文壹枚、「呂順傑」│文壹枚、「呂順傑」│
│    │壹紙            │印文壹枚          │印文壹枚          │
│    │【乙○○】      │                  │                  │
├──┼────────┼─────────┼─────────┤
│２  │偽造之「臺灣台北│「臺灣省地檢署」印│「臺灣省地檢署」印│
│    │地檢署監管科」收│文壹枚、「呂順傑」│文壹枚、「呂順傑」│
│    │據壹紙（影本）  │印文壹枚          │印文壹枚          │
│    │【丙○○】      │                  │                  │
├──┼────────┼─────────┼─────────┤
│３  │偽造之「法務部行│「臺灣省臺北地方法│「臺灣省臺北地方法│
│    │政執行假扣押處份│院檢查署」公印文壹│院檢查署」公印文壹│
│    │命令」壹紙（影本│枚                │枚                │
│    │）              │                  │                  │
│    │【丙○○】      │                  │                  │
├──┼────────┼─────────┼─────────┤
│４  │「臺灣台北地方法│                  │                  │
│    │院檢察署97年偵字│                  │                  │
│    │第0000000 號偵查│                  │                  │
│    │卷宗」卷面（影本│                  │                  │
│    │）【丙○○】    │                  │                  │
└──┴────────┴─────────┴─────────┘
附錄本案論罪科刑法條全文：
中華民國刑法第158條
（僭行公務員職權罪）
冒充公務員而行使其職權者，處3 年以下有期徒刑、拘役或5 百
元以下罰金。
冒充外國公務員而行使其職權者，亦同。
中華民國刑法第216條
（行使偽造變造或登載不實之文書罪）
行使第210 條至第215 條之文書者，依偽造、變造文書或登載不
實事項或使登載不實事項之規定處斷。
中華民國刑法第211條
（偽造變造公文書罪）
偽造、變造公文書，足以生損害於公眾或他人者，處1 年以上7
年以下有期徒刑。
中華民國刑法第217條
（偽造盜用印章印文或署押罪）
偽造印章、印文或署押，足以生損害於公眾或他人者，處3 年以
下有期徒刑。
盜用印章、印文或署押，足以生損害於公眾或他人者，亦同。
中華民國刑法第218條
（偽造盜用公印或公印文罪）
偽造公印或公印文者，處 5 年以下有期徒刑。
盜用公印或公印文足以生損害於公眾或他人者，亦同。
中華民國刑法第339條
（普通詐欺罪）
意圖為自己或第三人不法之所有，以詐術使人將本人或第三人之
物交付者，處5 年以下有期徒刑、拘役或科或併科1 千元以下罰
金。
以前項方法得財產上不法之利益或使第三人得之者，亦同。
前二項之未遂犯罰之。


司法院資訊處製作；財團法人民間司法改革基金會備份。
